【裁判字號】    97,抗,1145
【裁判日期】    971028
【裁判案由】    返還提存物
【裁判全文】
臺灣高等法院民事裁定                  97年度抗字第1145號
抗 告 人   甲○○
上列抗告人與相對人乙○○（原名溫慧怡）間返還提存物事件，
對於中華民國97年5月30日臺灣台北地方法院97年度聲字第1689
號裁定，提起抗告，本院裁定如下：
    主      文
抗告駁回。
抗告費用由抗告人負擔。
    理      由
一、本件聲請及抗告意旨以：伊與相對人間債務人異議之訴事件
    ，前經台灣台北地方法院（下稱台北地院）94年度訴字第
    4878號、本院95年度上字第873號民事判決准予假執行在案
    ，嗣伊於民國（下同）96年8月22日提存新台幣（下同）67
    萬4,000元擔保金，以台灣士林地方法院（下稱士林地院）
    96年度存字第2385號提存事件提存後，向士林地院聲請假執
    行相對人所有坐落台北市○○區○○路72號6樓之10房屋及
    所坐落之土地（下稱系爭房地），經士林地院96年度執全字
    第30946號強制執行在案；又伊曾於94年6月13日向台北地院
    聲請假扣押，經台北地院以94年度裁全字第4317號裁定准伊
    以40萬元供擔保後，得對相對人之財產在120萬元範圍內為
    假扣押，伊如數提存後向台北地院聲請假扣押強制執行，台
    北地院囑託士林地院於94年7月22日以94年度執全助吉字第
    614號函查封系爭房地，是系爭房地早已於94年7月22日因伊
    另案假扣押執行查封在案，又本件假執行查封前，上開假扣
    押查封註記仍未塗銷，相對人因上開假扣押查封登記喪失處
    分系爭房地之權利，則伊對同一不動產聲請假執行查封，並
    無造成相對人因而不能自由處分系爭房地損害之可能，況伊
    於97年3月12日撤回假執行強制執行程序，系爭房地尚未拍
    定，相對人亦無因此受有其他損害之可能，足認本件應供擔
    保之原因消滅，請准返還上開提存金等語。
二、原裁定以：本件之本案訴訟經最高法院97年度台上字第361
    號民事判決廢棄發回本院而未確定，而抗告人已供擔保聲請
    假執行，相對人可能因抗告人提供擔保假執行而受有損害，
    難認符合返還提存物之要件，裁定駁回抗告人返還提存物之
    聲請。
三、按「應供擔保之原因消滅者，法院應依供擔保人之聲請，以
    裁定命返還其提存物。」，民事訴訟法第104條第1項第1款
    定有明文，依同法第106條之規定，於其他依法令供訴訟上
    之擔保者，亦準用之。所謂「應供擔保之原因消滅」者，於
    因假執行宣告所供擔保之情形，乃係在擔保債務人因假執行
    所受之損害，而因釋明假扣押之原因而供之擔保，係擔保債
    務人因假扣押所應受之損害，故必待無損害發生，或債權人
    本案勝訴確定，或就所生之損害已經賠償時，始得謂供擔保
    之原因消滅（最高法院53年臺抗字第279號判例意旨參照）
    。
四、經查，抗告人就原法院94年度訴字第4878號民事判決相對人
    應給付抗告人202萬3,970元，及自95年6月23日起至清償日
    止，按年息百分之五計算之利息部分提供擔保聲請假執行，
    經本院95年度上字第873號民事判決廢棄原判決關於命相對
    人給付抗告人之金額超過159萬793元本息，及該部分假執行
    之宣告，復經最高法院以97年度台上字第361號民事判決廢
    棄發回本院而未確定，抗告人就本案訴訟既尚未獲得全部勝
    訴判決確定，且相對人可能因抗告人提供擔保假執行而受有
    損害，揆諸前開說明，難謂本件假執行供擔保之原因已消滅
    ，抗告人依民事訴訟法第104條第1項第1款之規定，請求返
    還上開擔保金，自不能准許。抗告人雖抗辯：伊前已假扣押
    查封系爭房地，相對人對系爭房地喪失處分權，伊再假執行
    查封系爭房地，並無造成相對人不能自由處分系爭房地損害
    之可能，且伊撤回假執行之執行程序，系爭房地尚未拍定，
    相對人更無因此受有其他損害之可能云云。惟按法院就假執
    行所命之擔保，係擔保被告因假執行所受之損害，而因釋明
    假扣押之原因而供之擔保，係擔保債務人因假扣押所應受之
    損害，二者性質不同，且假執行金額範圍亦遠大於假扣押範
    圍，自不得以系爭房地曾遭抗告人假扣押查封，遽認假執行
    對相對人並無受有其他損害之可能，抗告人之抗辯，自不足
    採。從而，原法院以抗告人之聲請不符合返還提存物之要件
    為由，裁定駁回抗告人之聲請，核無不合。抗告意旨指摘原
    裁定不當，求予廢棄，為無理由，應予駁回。
據上論結，本件抗告為無理由，爰裁定如主文。
中    華    民    國    97    年    10    月    28    日
                    民事第十三庭
                        審判長法  官  黃騰耀
                              法  官  楊絮雲
                              法  官  周舒雁
正本係照原本作成。
本裁定除以適用法規顯有錯誤為理由，並經本院許可外，不得再
抗告。如提起再抗告，應於收受後10日內委任律師為代理人向本
院提出再抗告狀。並繳納再抗告費新台幣１千元。
中    華    民    國    97    年    10    月    28    日
                              書記官  李明昇


司法院資訊處製作；財團法人民間司法改革基金會備份。
